【裁判字號】    99,訴,468
【裁判日期】    991123
【裁判案由】    侵權行為損害賠償
【裁判全文】
臺灣士林地方法院民事判決               99年度訴字第468號
原      告  潘恆新
訴訟代理人  鄧敏雄律師
被      告  劉俐音
訴訟代理人  古清華律師
上列當事人間侵權行為損害賠償事件，本院於民國99年11月9 日
言詞辯論終結，判決如下：
    主  文
原告之訴及假執行之聲請均駁回。
訴訟費用由原告負擔。
    事實及理由
一、按訴狀送達後，原告不得將原訴變更或追加他訴，但擴張或
    減縮應受判決事項之聲明者，不在此限，民事訴訟法第255
    條第1 項第3 款定有明文。原告起訴時訴之聲明第1 項、第
    2 項原載為：一被告應將如附件一所示「道歉啟事」內容，
    以5 公分乘9 公分大小，字體不得小於標楷體12號字，刊載
    於「VeryWed 非常婚禮」婚後生活討論區，及中國時報全國
    版第1 版報頭下1 日，費用由被告負擔。二被告應賠償原告
    新臺幣（下同）80萬元整及自起訴狀繕本送達之翌日起至清
    償日起按年利率百分之5 計算之利息，嗣於訴訟進行中之民
    國99年6 月18日提出民事言詞辯論意旨(一)狀，變更前開聲明
    為：一被告應給付原告12萬元及自起訴狀繕本送達翌日起至
    清償日止，按年息百分之5 計算之利息。二被告應將如附件
    二所示「道歉啟事」內容，以6 公分乘2.5 公分大小之篇富
    （字體不小於標楷體9 號字），刊登於中國時報臺北市版分
    類廣告1 日，費用由被告負擔。核其所為，應屬減縮應受判
    決事項之聲明，揆之首揭規定，尚無不合，應可准許變更。
二、原告主張：原告為新光吳火獅紀念醫院（下稱新光醫院）婦
    產科醫生，被告曾多次向原告求診，並於96年1 月10日要求
    在其子宮內裝置避孕器。詎被告自96年4 月14日起即在不特
    定人得閱覽之「VeryWed 非常婚禮」網站（下稱系爭網站）
    ，以帳號「sk !」張貼如附表編號1 至編號7 所示言論（下
    稱系爭言論）誹謗原告，嚴重貶低具有專科醫師執照之原告
    在醫界之專業形象。原告因被告故意或過失，以不實內容侵
    害原告名譽權之行為，長時間情緒低落、焦慮，受有極大之
    精神痛苦，為此，依據民法第184 條第1 項及第195 條第1
    項之規定，請求被告賠償損害及回復名譽，並聲明：(一)被告
    應給付原告12萬元及自起訴狀繕本送達翌日起至清償日止，
    按年息百分之5 計算之利息。(二)被告應將如附件二所示「道
    歉啟事」，以6 公分乘2. 5公分大小之篇幅（字體不得小於
    標楷體9 號字），刊登於中國時報臺北市版分類廣告1 日，
    費用由被告負擔。(三)願供擔保請准宣告假執行。
三、被告則以：被告發表之內容均未指明原告姓名，無從使第三
    人推知所言醫生即為原告。且系爭言論內容均為實在，並攸
    關產婦、孕婦與新生兒健康，為可受大眾公開評論討論之事
    ，故被告並未侵害原告名譽權等語置辯，並聲明：(一)原告之
    訴駁回。(二)如受不利益判決，願供擔保免為假執行。
四、本院之判斷：
  (一)按依民法侵權行為損害賠償之規定，負損害賠償責任者，其
    主觀上應具故意或過失，其行為須具有違法性，並侵害他人
    權利，且其故意或過失之不法行為，須與權利受損具有相當
    之因果關係。而民法上名譽權之侵害，非即與刑法之誹謗罪
    相同，名譽有無受損害，應以社會上對個人評價是否貶損作
    為判斷之依據，苟其行為足以使他人在社會上之評價受到貶
    損，不論其為故意或過失，均可構成侵權行為（最高法院90
    年台上字第646 號判例參照）。而所謂名譽，係指人在社會
    所享有一切對其品德、聲譽所為之評價，屬開放概念，其侵
    害是否構成不法，應依法益權衡加以判斷，循一般社會觀念
    ，考量行為人之言論，是否逾越當代社會生活中合理範圍內
    ，應容忍之反對、不友善或衝突性言論程度，而貶損其人之
    聲譽定之，至於主觀上是否感受到損害，則非憑以認定之標
    準。又故意或過失行為，雖已損及他人名譽，惟如能證明所
    指內容真實，或雖未能證實，但係善意發表言論，且係對於
    可受公評之事，而為適當之評論，行為人毋待新聞自由或學
    術自由之保護，即得以阻卻不法，此乃因善意而為適當之評
    論，縱使損害他人名譽，基於利益權衡之結果，亦不具違法
    性之故也。而所謂評論，係指就事實為價值之判斷或為意見
    之表達。所謂得受公評之事項，則指評論之事與公共利益相
    關而言。至所謂適當評論，僅所評論之事實，已為大眾所知
    曉即足，不能因評論用詞辛辣或尖酸刻薄，即謂其不適當。
    至所謂善意，則指評論之人，並非明知所評論之事實係捏造
    ，或明顯不可信而言。
  (二)系爭言論對所指之醫師名譽造成妨害：
    (1)本件被告在系爭網站發表系爭言論，為兩造所不爭執，堪
      信為真。
    (2)查系爭言論內容稱「我被一位菲律賓某醫學院回台的P 醫
      師誤診過」、「連我天生後傾的子宮都能誤判為前傾，將
      避孕器裝錯讓我子宮持續大量出血不止」、「不過裝個避
      孕器也能插錯地方…」，依一般之理解，「誤診」、「誤
      判」「避孕器插錯地方」皆指責醫生診斷錯誤，做出違背
      醫學專業的判斷。另所稱「有一位醫院員工告訴我，她也
      曾給這名醫師剖腹接生，結果傷口感染化膿回診，醫師騙
      她說貼美容膠就好，她很驚訝，因為連她學醫又是員工也
      敢騙」、「驚見孩子臉發黑，通知醫院緊急處理（因寶寶
      吸入胎便接生醫師並未妥善處置）可是都一直聯絡不上這
      位主治醫師」、「還有一位媽咪剖腹產後出院，坐月子期
      間發生大量出血情形緊急回院，醫師把她的子宮切除，她
      才生了第1 胎，才29歲」，則指責原告「欺騙病患、不負
      責任」，均屬負面之語詞。
    (3)又系爭網站分類屬於「婚後生活」，對於孕婦懷孕就醫之
      事有諸多討論，系爭言論使用前開詞句，對於所指以接生
      、放置避孕器等為專業事項之婦產科臨床醫生多所批評，
      並將之刊登於網站上，使公眾得以瀏覽接觸，已對所指醫
      師產生貶損社會評價之效果，系爭言論損及所指醫師之名
      譽，甚為顯然，被告為智識健全之正常人，衡情對此等言
      論，將妨害所指醫師之名譽，應有所認識，並有意使其發
      生無訛。
  (三)系爭言論妨害名譽之對象，非必為原告：
    (1)被告雖在系爭網站發表系爭言論，然細繹其內容，實無隻
      字片語提及原告姓名或其他一望即知所指涉醫師即為原告
      之訊息，不能遽認系爭言論對原告名譽造成妨害。
    (2)原告雖主張系爭網站上有「過去發表文章」之超連結，上
      網瀏覽之不特定人可以藉由被告於96年3 月間起在同站發
      表過的「醫師明顯醫療疏失」、「肉腳醫師」、「不推薦
      潘恆新醫師」等文章推知所指「從菲律賓醫學院回來的醫
      生」即為原告等語。但被告非必僅曾向原告求診，求診過
      之醫師，亦非必僅有原告畢業自菲律賓之醫學院。系爭言
      論既未指出所稱醫師與作者先前言論所述醫師為同1 人，
      縱有不特定網友，仔細就被告曾經發表之文章前後點選閱
      讀，至多亦僅懷疑被告前後所指醫師乃同1 人而已，邏輯
      上並非當然得以推知系爭言論所指醫師即為原告。
    (3)從而，原告主張，系爭言論損及名譽，亦非當然可採。
  (四)縱如原告主張系爭網站上有「過去發表文章」之超連結，上
    網瀏覽之不特定人，得以藉由被告過去發表過的「醫師明顯
    醫療疏失」、「肉腳醫師」、「不推薦潘恆新醫師」等文章
    推知系爭言論中所指「醫師」為原告，系爭言論仍因係就可
    受公評之事項善意而為適當之評論，不具違法性：
    (1)查系爭言論或以天生後傾的子宮判為前傾、子宮持續大量
      出血不止、醫師剖腹接生傷口感染化膿回診告以貼美容膠
      就好、自然產接生，寶寶吸入胎便接生醫師並未處置，嗣
      驚見孩子臉發黑，通知醫院緊急處理一直聯絡不上主治醫
      師等事實為基礎，而為「誤判」、「騙」等負面評價，系
      爭言論係就一定之事實發表意見或為價值判斷，而屬於「
      評論」之性質，先予敘明。
    (2)系爭言論，係善意就可受公評事項為適當的評論：
      1.系爭言論中提及「不論媽咪在哪裡產檢或生產，都要先
        確認醫師的學資歷。我曾在某大醫院遭誤診，後來才知
        道那名醫師畢業自東南亞某落後國家的一所私立醫學院
        」、「好醫師除了有專業醫術之外，醫德也相當重要」
        、「也希望媽咪們的醫師也都有好醫術及良知，不要像
        我們一樣碰上傷心事」、「後來才知道那名醫師畢業國
        外醫學院（菲律賓、波蘭）」、「自從被誤診後，現在
        看醫師前都會先查明醫師學資歷儘量避開一些菲律賓或
        波蘭等國加深造回臺執業的醫師無論看哪一科都一樣要
        注意，這是我的經驗，唉」。而查，醫師畢業於哪家醫
        學院，關係醫師專業訓練是否充足，而醫師是否受有足
        夠專業訓練，一般民眾亦只能由醫師畢業的學校及資歷
        加以瞭解及判斷，而醫師所受專業訓練足夠與否，實與
        醫療品質有涉。另查，醫師品德確實影響醫療品質，以
        及大眾對醫師的信賴程度，亦為一般大眾選擇醫生時考
        量之重點，系爭言論提及醫師品德、學歷背景等，均關
        係大眾就醫安全、醫療品質等身體健康事項，與公共利
        益關係甚鉅，系爭言論自屬就可受公評之事項為評論。
      2.再查，系爭言論中關於「將避孕器裝錯位置，讓我子宮
        持續大量出血不止，…」、「提告後有一位醫院員工告
        訴我，她也曾給這名醫師剖腹接生，結果傷口感染化膿
        回診，醫師騙她說貼美容膠就好」、「另外一位媽咪也
        由這位醫師為她自然產接生，產後推回病房正準備餵奶
        （母嬰同室），卻驚見孩子臉發黑，通知醫院緊急處理
        （因寶寶吸入胎便接生醫師並未妥善處置）可是都一直
        聯絡不上這位主治醫師」之內容，係關於避孕器裝置之
        經驗分享，以及剖腹生產傷口化膿及新生兒醫療安全等
        情節，均屬產婦、新生兒醫療安全、醫療品質及諮詢醫
        師應注意事項，皆關乎生產及避孕等身體健康問題，均
        為大眾切身相關且注重之議題，況生產風險的降低除有
        助於產婦、新生兒健康，亦有助於降低社會成本，凡此
        皆難謂與公共利益無關，系爭言論以陳述被告自身就醫
        經歷，以及聽聞之他人經驗為事實基礎，並呼籲慎選婦
        產科醫生，亦係就可受公評之事項所做評論。
      3.另查，系爭網頁分類項為「婚後生活」，被告於此發表
        自身裝設避孕器之經驗、對婦產科醫生的評價等語，核
        其方式，係以和平、靜態之方式所為之評論，尚未逾越
        評論所必要之範圍。且查被告發表系爭言論，內容關於
        「連我天生後傾的子宮都能誤判為前傾，將避孕器裝錯
        位置，讓我子宮持續大量出血不止，…」、「我被插錯
        地方，有裝跟沒裝一樣無法避孕。因為醫師把我後傾度
        的子宮誤診為前傾，裝完持續大量出血不止又痛得連止
        痛藥都沒效」之部分，已揭示言論所據基礎事實乃原告
        為被告裝置避孕器，此除為兩造所不爭執外，並有被告
        於96年1 月10日在新光醫院婦產科就診之門診病歷記錄
        可參（見本院卷第129 頁），且被告因避孕器裝置位置
        有誤而引發出血之事實，亦與96年1 月15日新光醫院婦
        科超因波檢查報告上「IUD Dislocation 」（IUD 就是
        Intra Uterine Device之縮寫，即子宮內避孕器，所謂
        「IUD Dislocation 」即「子宮內避孕器裝置位置有誤
        」）之記載及新光醫院門診記錄單上「S:VAGINAL BLEE
        DING AFTER IUD INS ERTION 」（即「裝置避孕器後陰
        道出血」）之記載皆為相符（見本院卷第127 頁及第13
        0 頁），且原告於96年1 月10日門診病歷記錄專用紙上
        確實記載「Ut.AF 」字樣，即子宮前傾，惟超音波報告
        顯示被告之子宮為後傾，即「RVF 」，除業據原告於本
        院審理時自承確有誤載之情事外（見本院卷第90頁），
        尚有新光醫院婦產科婦科超音波檢查報告及門診病歷記
        錄專用紙一份在卷可參（見本院卷第12 4頁至第127 頁
        、第129 頁），足認被告上揭言論確以自身裝置避孕器
        、事後出血以及醫生病歷上誤載為基礎事實。另查，被
        告於系爭言論中另提及「提告後有一位醫院員工告訴我
        ，她也曾給這名醫師剖腹接生，結果傷口感染化膿回診
        ，醫師騙她說貼美容膠就好，她很驚訝，因為連她學醫
        又是員工也敢騙，傷口紅腫痛了她半個月。」之其他人
        婦產科就醫經驗，係以網路上他人發表關於懷孕、生產
        經驗之相關文章為憑，此有網頁頁面列印資料1 紙在卷
        （見本院卷第152 頁）。又查，系爭言論中關於「另外
        一位媽咪也由這位醫師為她自然產接生，產後推回病房
        正準備餵奶（母嬰同室），卻驚見孩子臉發黑，通知醫
        院緊急處理（因寶寶吸入胎便接生醫師並未妥善處置）
        可是都一直聯絡不上這位主治醫師。」之內容，尚有臺
        灣士林地方法院檢察署97年度偵字第4600號不起訴處分
        書可憑，前揭事實雖經檢察官為不起訴處分，然觀諸該
        不起訴處分書全文，係以行政院衛生署醫事審議鑑定委
        員會之鑑定意見認為原告所為醫療行為依醫學常規，屬
        於正常可容許之範圍而為不起訴處分，並未否認本件被
        告於系爭言論中提及之胎兒吸入胎便，而出現呼吸窘迫
        、膚色發疳之事實。堪認被告發表系爭言論，確係以自
        身就醫經驗或他人之就醫、生產經驗之基礎事實所為評
        論，非被告憑空杜撰或虛捏。從而，足認系爭言論均有
        事實基礎，應係被告經由價值判斷，認為原告違背醫療
        專業，而做出之評論，並發表此一價值判斷之意見，，
        尚未逾越評論所必要之範圍。且依前開說明，不因其評
        論用詞辛辣或尖酸刻薄，即謂其不適當。
      4.況系爭言論有關原告誤診部分，乃被告就其因裝置子宮
        內避孕器而出血，係其自身求診於原告之經歷。經查，
        被告子宮為「後傾」(RVF) ，原告於病歷記錄上將其記
        載為「前傾」(Ut ：AF) 之事實，業經本院認定如前。
        雖原告主張：已於98年4 月14日和被告就裝置避孕器引
        發出血乙節達成和解，並約定被告應將發表於系爭網頁
        上之系爭言論刪除並不可再發表相關言論等語。惟查，
        證人蔡雅蓯即臺灣士林地方法院98年度士調字第54號民
        事訴訟事件中擔任原告之訴訟代理人，於本院審理時證
        稱：兩造並未就原告放置避孕器是否有醫療疏失部份達
        和解，被告並未認為原告無醫療過失等語（見本院卷第
        191 頁），另觀諸被告提出之協議書，立協議書人為財
        團法人新光吳火獅紀念醫院、法定代理人洪啟仁及被告
        ，並未見原告於該協議書上簽名，且該協議書並未論及
        兩造間已就醫療疏失達成和解，此有協議書一份在卷可
        參（見本院卷第78頁），原告復未就兩造對於原告無醫
        療過失一節達成和解舉證已實其說，因此，無從認定兩
        造間就原告無醫療疏失乙節達成和解，則被告發表系爭
        言論，應係基於其認為原告有醫療疏失之確信，並非故
        意反於自己之認知而為，自難認被告非基於善意。
      5.系爭言論有關新光醫院員工遭醫師剖腹接生，傷口化膿
        之部分，核與署名為「奕力寶+ 凱凱寶」之人，於98年
        3 月8 日在「babyhome.com.tw 」網站上發表文章內容
        一致，此有被告提出之網頁影本1 紙可參（見本院卷第
        152 頁）。足認被告係以上揭文章為基礎而發表該部分
        之言論。因此，被告發表系爭言論並無反於真實之惡意
        ，堪認被告係基於善意而為之。
      6.爭言論有關醫師接生嬰兒臉色發黑，無法聯絡原告部分
        ，核與被告提出林姓產婦訴求文章影本所述之情節相符
        （見本院卷第154 頁至第156 頁），按私文書應由舉證
        人證其真正。但他造對於其真正無爭執者，不在此限。
        民事訴訟法第357 條定有明文。就上揭文書原告既未加
        以爭執，自堪信為真實。又該件醫療糾紛亦經林姓產婦
        提出刑事告訴，觀諸林姓產婦之告訴意旨，核與系爭言
        論情節相符，此有臺灣士林地方法院檢察署97年度偵字
        第4600號不起訴處分書可按。則可見被告就該部分事實
        發表系爭言論，係本於其見聞及認知而為之重述及評價
        ，並無明知所評論之對象事實係捏造或明顯不可信之情
        事。依照前開說明，難認被告非屬善意而為。又司法機
        關雖有評價權，但無論司法機關之評價結果為何，社會
        大眾仍不失對該裁判本身或對裁判所依據之事實更為適
        當評論之權利，俾有助於社會文化之不斷發展。況法律
        規範有時而盡，除有法律未明文處罰者外，或因證據不
        足，尚有因事涉專業，而須仰賴專業鑑定機關提供意見
        ，其評價權將因專業鑑定意見而受限制等情。況依刑事
        訴訟法第252 條、第253 條、第254 條，除犯罪嫌疑不
        足之外，尚有其他案件曾經判決確定、因時效已完成、
        因犯罪後之法律已廢止其刑罰、告訴或請求乃論之罪，
        其告訴或請求已經撤回或已逾告訴期間等不起訴處分之
        事由，因此，縱司法機關為不起訴處分，此僅屬刑罰權
        之限制，而非謂偵查中被告之行為不具可非難性。從而
        ，業經檢察官為不起訴處分之事實，仍不宜剝奪大眾基
        於善意再為適當評論之權利。據此，亦不因檢察官業已
        為不起訴處分，即以系爭言論與該不起訴處分為不同認
        定即指其非善意，而認其為違法。
      7.綜上，系爭言論除關於被告自身放置避孕器之內容係以
        被告自身經驗為基礎外，就系爭言論提到他人之就醫經
        驗，均為他人於網路上之發文或被告由其他管道接觸之
        資訊，被告僅重述他人之敘述，並未加以誇飾或扭曲（
        見本院卷第152 頁、第153 頁），整體觀之，足認被告
        有相當理由確信其評論所根據之事實，本件被告據之以
        為評論，並無明知所評論之事實係捏造，或明顯不可信
        之情事。依前開規定及說明，難認被告確屬明知不實，
        而故意發表系爭言論以侵害原告名譽。
    (4)從而，本件被告於系爭網頁上發表系爭言論，係就可受公
      評之事項善意而為之適當評論，屬言論自由權利正當之行
      使，不具違法性。
五、綜上所述，本件系爭言論，雖對原告名譽權造成損害，然系
    爭言論係就得受公評之事項，而為適當之評論，其行為即得
    以阻卻不法。原告主張被告因系爭言論，對其構成侵權行為
    ，核無所據，其依侵權行為之法律關係，聲明請求被告賠償
    12萬元，並將附件所示所示「道歉啟事」，以6 公分乘2.5
    公分大小之篇幅（字體不得小於標楷體9 號字），刊登於中
    國時報臺北市版分類廣告1 日，費用由被告負擔，為無理由
    ，應予駁回。又原告之訴既經駁回，其假執行之聲請，即失
    所附麗，應併予駁回。
六、本件事證以臻明確，兩造其餘之攻擊防禦方法及所提證據，
    於判決結果不生影響，爰不一一論列，併此敘明。
七、訴訟費用負擔之依據：民事訴訟法第78條。
中    華    民    國    99    年    11    月    23    日
                  民事第二庭  法  官  周群翔
以上正本證明與原本無異。
如對本判決上訴，應於判決送達後20日內向本院提出上訴狀；若
委任律師提起上訴者，應一併繳納上訴審裁判費，否則本院得不
命補正逕行駁回上訴。
中    華    民    國    99    年    11    月    23    日
                              書記官  游育慈
附表：
       ┌──┬─────┬──────────────┐
       │編號│ 刊登時間 │         刊登內容           │
       ├──┼─────┼──────────────┤
       │1   │98年4月29 │「我被一位菲律賓某醫學院回台│
       │    │日0時43分 │的P醫師誤診過，我把醫院和醫 │
       │    │22秒      │師都告了」。                │
       ├──┼─────┼──────────────┤
       │2   │98年5月19 │「不論媽咪在哪裡產檢或生產，│
       │    │日16時58分│都要先確認醫師的學資歷。我曾│
       │    │20秒      │在某大醫院遭誤診，後來才知道│
       │    │          │那名醫師畢業自東南亞某落後國│
       │    │          │家的一所私立醫學院。連我天生│
       │    │          │後傾的子宮都能誤判為前傾，將│
       │    │          │避孕器裝錯位置，讓我子宮持續│
       │    │          │大量出血不止，…提告後有一位│
       │    │          │醫院員工告訴我，她也曾給這名│
       │    │          │醫師剖腹接生，結果傷口感染化│
       │    │          │膿回診，醫師騙她說貼美容膠就│
       │    │          │好，她很驚訝，因為連她學醫又│
       │    │          │是員工也敢騙，傷口紅腫痛了她│
       │    │          │半個月。她告訴我因為在醫院上│
       │    │          │班，不想在產檢時耽誤太久，剛│
       │    │          │好他門診人數一直不多才掛他的│
       │    │          │號。現在知道為什麼掛號人數那│
       │    │          │麼少，因為連她自己都不再上門│
       │    │          │了。…另外一位媽咪也由這位醫│
       │    │          │師為她自然產接生，產後推回病│
       │    │          │房正準備餵奶（母嬰同室），卻│
       │    │          │驚見孩子臉發黑，通知醫院緊急│
       │    │          │處理（因寶寶吸入胎便接生醫師│
       │    │          │並未妥善處置）可是都一直聯絡│
       │    │          │不上這位主治醫師。醫師事後當│
       │    │          │然否認，而且和產檢時的態度大│
       │    │          │不相同，竟把責任推給媽咪，說│
       │    │          │是她餵奶不慎或寶寶自己嗆到…│
       │    │          │其實醫師根本不在場，接生前早│
       │    │          │急著要搭機。草草接生出了事，│
       │    │          │第一時間當然找不到人…還有一│
       │    │          │位媽咪剖腹產後出院，坐月子期│
       │    │          │間發生大量出血情形緊急回院，│
       │    │          │醫師把她的子宮切除，她才生了│
       │    │          │第一胎，才二九歲。那名媽咪一│
       │    │          │直不知道真正的原因，這和她的│
       │    │          │生化湯一點關係都沒有，小姐說│
       │    │          │其實根本不是媽咪的問題…不知│
       │    │          │道病歷上醫師加加減減寫了些什│
       │    │          │麼？？？…好醫師除了有專業醫│
       │    │          │術之外，醫德也相當重要」。  │
       ├──┼─────┼──────────────┤
       │3   │98年5月19 │「我不是個案！沒有完整真實的│
       │    │日17時9分 │病歷，要勝訴真的不可能…也希│
       │    │19秒      │望媽咪們的醫師也都有好醫術及│
       │    │          │良知，不要像我們一樣碰上傷心│
       │    │          │事」。                      │
       ├──┼─────┼──────────────┤
       │4   │98年5月27 │「不論媽咪在哪裡看醫師，都要│
       │    │日22時24分│先確認醫師的學資歷。我曾在某│
       │    │20秒      │醫學中心遭誤診，後來才知道那│
       │    │          │名醫師畢業國外醫學院（菲律賓│
       │    │          │、波蘭）。連我天生後傾的子宮│
       │    │          │都能誤判為前傾，將避孕器裝錯│
       │    │          │位置，讓我子宮持續大量出血不│
       │    │          │止，…提告後有一位醫院員工告│
       │    │          │訴我，她也曾給這名醫師剖腹接│
       │    │          │生，結果傷口感染化膿回診，醫│
       │    │          │師騙她說貼美容膠就好，她很驚│
       │    │          │訝，因為連她學醫又是員工也敢│
       │    │          │騙，傷口紅腫痛了她半個月。她│
       │    │          │告訴我因為在醫院上班，不想在│
       │    │          │產檢時耽誤太久，剛好他門診人│
       │    │          │數一直不多才掛他的號。現在知│
       │    │          │道為什麼掛號人數那麼少，因為│
       │    │          │連她自己都不再上門了。…另外│
       │    │          │一位媽咪也由這位醫師為她自然│
       │    │          │產接生，產後推回病房正準備餵│
       │    │          │奶（母嬰同室），卻驚見孩子臉│
       │    │          │發黑，通知醫院緊急處理（因寶│
       │    │          │寶吸入胎便接生醫師並未妥善處│
       │    │          │置）可是都一直聯絡不上這位主│
       │    │          │治醫師。醫師事後當然否認，而│
       │    │          │且和產檢時的態度大不相同，竟│
       │    │          │把責任推給媽咪，說是她餵奶不│
       │    │          │慎或寶寶自己嗆到…其實醫師根│
       │    │          │本不在場，接生前早急著要搭機│
       │    │          │。草草接生出了事，第一時間當│
       │    │          │然找不到人…還有一位媽咪剖腹│
       │    │          │產後出院，坐月子期間發生大量│
       │    │          │出血情形緊急回院，醫師把她的│
       │    │          │子宮切除，她才生了第一胎，才│
       │    │          │二九歲。那名媽咪一直不知道真│
       │    │          │正的原因，這和她的生化湯一點│
       │    │          │關係都沒有，小姐說其實根本不│
       │    │          │是媽咪的問題…不知道病歷上醫│
       │    │          │師加加減減寫了些什麼？？？…│
       │    │          │開庭後能拿到醫院給的錢及得到│
       │    │          │醫師當庭道歉，我也算是這些不│
       │    │          │幸媽咪中還算幸運的少數。人命│
       │    │          │關天，大家看醫師一定要小心」│
       │    │          │。                          │
       ├──┼─────┼──────────────┤
       │5   │98年8月12 │「我被插錯地方，有裝跟沒裝一│
       │    │日3時9分1 │樣無法避孕。因為醫師把我後傾│
       │    │秒        │度的子宮誤診為前傾，裝完持續│
       │    │          │大量出血不止又痛得連止痛藥都│
       │    │          │沒效，沒一個星期被家人送回醫│
       │    │          │院由另一位醫師照超音波發現，│
       │    │          │趕緊將這枚我們尚未啟用的避孕│
       │    │          │器拔出來，實在有夠離譜的，後│
       │    │          │來認識別的媽咪也發生這樣的事│
       │    │          │，竟都還是同一位醫師裝的。現│
       │    │          │在只要想到避孕器就頭皮發麻」│
       │    │          │。                          │
       ├──┼─────┼──────────────┤
       │6   │98年9月12 │「自從被誤診後，現在看醫師前│
       │    │日16時15分│都會先查明醫師學資歷儘量避開│
       │    │28秒      │一些菲律賓或波蘭等國加深造回│
       │    │          │台執業的醫師無論看哪一科都一│
       │    │          │樣要注意，這是我的經驗，唉～│
       │    │          │」。                        │
       ├──┼─────┼──────────────┤
       │7   │98年9月12 │「…曾經有位小兒科醫師暗示我│
       │    │日16時26分│：妳下回產檢時告訴X醫師，妳 │
       │    │8秒       │生產時要叫我進產房！結果她（│
       │    │          │小兒科醫師）真的到產房關心我│
       │    │          │和我的寶寶，母子均安但產後不│
       │    │          │過裝個避孕器也能插錯地方…」│
       │    │          │。                          │
       └──┴─────┴──────────────┘

司法院資訊處製作；財團法人民間司法改革基金會備份。
